# 以增资形式取得的非同一控制下企业合并的处理

提问人：abraham5163 时间：2012-01-07 17:11:11
有A。B二公司，之前无任何股权关系，A于 2011 年 1 月 1 日向B出资 1000 万，取得60%的B的股权。B增资前可辨认净资产价值为 1500万。我的问题是： 1 、母公司单体报表下，长期股权投资成本如何确认； 2 、合并日子公司可辨认净资产价值是 1500 还是 2500 ； 3 、合并报表下商誉如何确认。这三个问题实质就是一个问题，即第二个问题才是核心，求高手帮忙解答，谢谢！！

回答人：chenyiwei
1 、按实际支付的增资款确认为投资成本； 2 、被购买方净资产应为 2500 ，包含本企业支付的增资款在内； 3 、出资 1000 万，在增资后净资产中所占份额为 1500 万元，由此产生负商誉 500 万元（需先经过企业合并准则规定的复核可辨认净资产公允价值的程序）。

回答人：chenyiwei
回复 abraham5163 的帖子
《企业会计准则第 20 号——企业合并》第十三条：“购买方对合并成本大于合并中取得的被购买方可辨认净资产公允价值份额的差额，应当确认为商誉。”
本案例中，购买方在合并后的被购买方中享有的净资产份额为 1500 万元，即以 1000 万元的成本取得了 1500 万元的可辨认净资产公允价值份额（增资款已被纳入被购买方可辨认净资产总额中）。也只有这样才能做平合并报表。

提问人：abraham5163 时间：2012-01-07 17:35:30
求依据？

回答人：chenyiwei
根据长期股权投资和企业合并准则,应可推导出上述结论.

提问人：lighting 时间：2014-12-22 14:30:26
请问陈版，以现金增资方式获取第三方企业控股权的情形是否也属于非同一控制下企业合并，需遵守《企业合并准则》的规定吧？谢谢！

回答人：chenyiwei
以现金增资方式获取非同一控制下的被投资单位的控股权，也属于非同一控制下的企业合并，应遵循长期股权投资、企业合并、合并报表准则对非同一控制下合并的会计处理和合并报表编制规定。

提问人：laienya 时间：2018-05-20 21:24:40
请教陈版主: 有 A B C D四家公司 A公司持有B公司51%股权， 2016 年B公司持有C公司80%股权, D公司持有C公司20%股权， 2016 年A公司编制合并报表时 B公司 、C公司均在合并范围。 2017 年 1 月 1 日因D公司增资导致B公司对C公司股权被稀释,B持有C 45%，D持有C 55%。B对C单体按权益法核算， 2017 年A编制合并时对C按丧失控制权不纳入合并处理。 2018 年 1 月 1 日，A公司购买D公司持有C公司55%股权（购买支付价为D公司对C公司出资金额）。 请问， 2018 年A公司编制合并报表时是否按分步交易实现非同一控制下企业合并处理，视同将45%出售 按公允价重新购入处理，按照该股权在购买日的公允价值进行重新计量，公允价值与其账面价值的差额计入当期投资收益，并且在合并日计算确认商誉？谢谢！

回答人：chenyiwei
如果：（ 1 ）C构成业务；（ 2 ）D与A、B无关联方关系；（ 3 ） 2017 年初D对C增资与 2018 年初A购买D持有C的股权不是一揽子交易，特别是不属于明股实债；（ 4 ）D持股55%期间对C有实质控制权，则你的判断成立。